【裁判字號】    95,易,1348
【裁判日期】    951221
【裁判案由】    竊盜等
【裁判全文】
臺灣桃園地方法院刑事判決              95年度易字第1348號
公  訴  人  臺灣桃園地方法院檢察署檢察官
被      告  乙○○
                    國民
                    樓
                    (現於國防部北部地區軍事看守所羈押中)
上列被告因竊盜案件，經檢察官聲請以簡易判決處刑 (94年偵字
第20414號)，本院改行通常訴訟程序審理，判決如下：
    主  文
乙○○共同踰越安全設備竊盜，未遂，處有期徒刑肆月，如易科
罰金，以參佰元折算壹日。
    事  實
一、乙○○因受姓名年籍不詳綽號「阿偉」成年男子之託，請其
    至位於桃園縣蘆竹鄉○○路88號5 樓丙○○屋內行竊某金額
    為新臺幣 (以下同)30 萬元本票，並承諾事成之後給付10萬
    元之酬勞。乙○○竟與「阿偉」共同意圖為自己及他人不法
    所有之犯意聯絡，於民國94年11月11日下午約4 時20分許，
    在上址，先徒手將冷氣機窗口平台上未牢定之冷氣機移至冷
    氣機窗口下方衣櫃上，再踰越該屬安全設備之冷氣窗口而進
    入屋內 (侵入住宅部分未據告訴)， 著手翻箱倒櫃搜尋，惟
    尚未及竊得物品時，旋為甫返家之丙○○發覺，經丙○○報
    警至現場而當場查獲。
二、案經丙○○訴由桃園縣政府警察局大園分局報告臺灣桃園地
    方法院檢察署檢察官偵查後聲請以簡易判決處刑。
    理  由
一、上揭犯罪事實，業據被告乙○○於警詢、偵訊及本院審理時
    坦承不諱。核與被害人丙○○於警詢中證稱：當時伊發現住
    家之冷氣機出口及門窗被打開，警覺不對，即拿鑰匙打開門
    ，但被告自己反鎖於屋內不開門等語相符，且依卷附之案發
    後現場照片所示，冷氣機確已遭移至冷氣機窗口下方之衣櫃
    上 (見94年度偵字第20414 號卷17頁下方照片)； 而本案復
    未查扣得任何工具，足徵被告自白係徒手將冷氣機窗口上之
    冷氣機移至冷氣機窗口下方衣櫃上，再踰越該牆之冷氣口而
    進入屋內等情與事實相符。雖被告於警詢、偵訊中供稱：伊
    還來不及偷竊即被發現等語，惟被害人於警詢即中指陳：房
    間被翻得亂七八糟，但被告還來不及偷竊等語，與現場房間
    照片所示顯已遭翻找之情形一致，可認被告於入屋內後，已
    著手行竊，但尚未竊得任何物品。此外，尚有其餘案發現場
    照片共5 張在卷可稽，被告此部分之犯行，洵堪認定，應依
    法論處。
二、查被告乙○○行為後，刑法及刑法施行法部分條文業經修正
    公布，並均於95年7 月1 日施行。修正後刑法第2 條第1 項
    之規定，係規範行為後法律變更所生新舊法律比較適用之準
    據法，於修正後刑法施行後，應適用修正後刑法第2 條第 1
    項規定之「從舊從輕」之原則為比較；修正後刑法第2 條第
    2 項，則為同條第1 項之特別規定，於修正後刑法施行後，
    關於非拘束人身自由之保安處分，應依修正後刑法第2 條第
    2 項之規定，適用裁判時之法律。修正後刑法第2 條第1 項
    係採「從舊從輕」原則，適用最有利於行為人之法律。既曰
    法律，自較刑之範圍為廣；除法律有特別規定者（如修正後
    刑法第2 條第2 項非拘束人身自由之保安處分適用裁判時法
    ，修正後刑法施行法第9 條之3 規定之情形），應依其規定
    ；或事關執行之緩刑之宣告，或犯罪在刑法修正施行前，自
    首在刑法施行後之自首部分，或程序之規定（程序從新，如
    刑法第40條沒收宣告之程序規定），應適用裁判時之修正後
    刑法之規定外；依修正後刑法第2 條第1 項比較時，應就「
    罪、刑」有關之共犯、未遂犯、連續犯、牽連犯、結合犯以
    及累犯加重、自首減輕暨其他法定加減原因（如身分加減）
    與加減例等一切情形，綜其全部之結果而為比較後，予以整
    體適用，不能割裂而分別適用有利益之條文。關於易科罰金
    之折算標準、易服勞役之折算標準及期限、罰金與死刑是否
    併予執行、多數有期徒刑定應執行之刑時之最高刑期之限制
    等之修正，事涉行為人易刑折算標準金額之多寡與期限之長
    短及定執行刑時能否就罰金刑併予執行或有期徒刑定應執行
    之刑時最高度之限制，亦均屬依修正後刑法第2 條第1 項所
    應比較適用法律之範圍。拘束人身自由之保安處分，並非屬
    修正後刑法第2 條第2 項規定應適用裁判時法之範圍，除有
    特別規定者外，亦屬應依修正後刑法第2 條第1 項比較適用
    之法律；從刑附屬於主刑，除法律有特別規定者外，依主刑
    所適用之法律（以上參考最高法院95年5 月23日刑事庭第8
    次會議決議及最高法院24年上字第4634號、24年上字第5292
    號、27年上字第2615號判例）。茲就與本案有關之法律修正
    情及其相互比較列述如下：
    (一)共犯部分：刑法第28條原規定「二人以上共同實施犯罪
        之行為者，皆為正犯」，經修正為「二人以上共同實行
        犯罪之行為者，皆為正犯」，亦即將共同正犯限縮僅於
        「實行」階段始有其存在。惟在本案，被告既已與姓名
        年籍不詳綽號「阿偉」之成年男子間，有共同犯意之聯
        絡及行為之分擔，被告復已著手於竊盜行為之實行，不
        論依修正前或修正後之規定，被告與「阿偉」均成立共
        同正犯，故尚不生有利或不利被告之情形。
    (二)未遂犯部分：修正前刑法第26條前段規定：「未遂犯之
        處罰，得按既遂犯之刑減輕之。」；修正後刑法第25條
        第2 項規定：未遂犯之處罰，以有特別規定者為限，並
        得按既遂犯之刑減輕之。」，故不論修正前或修正後之
        規定，未遂犯均係得按既遂犯之刑減輕之，並無不同。
        是不論依修正前或修正後之此部分規定，於被告均不生
        有利或不利之情形。
    (三)刑法第321 條之加重竊盜罪，其法定本刑為6 月以上5
        年以下有期徒刑，且修正前或修正後刑法第10條第1 項
        均規定：「稱以上、以下、以內者，俱連本數或本刑計
        算。」，故有關刑法第321 條之加重竊盜罪，最低可處
        有期徒刑6 月，則亦符合同法修正前或修正後第41條第
        1 項得易科罰金之要件，是亦應就此部分加以比較。查
        被告行為時刑法第41條第1 項前段規定：「犯最重本刊
        為5 年以下有期徒刑以下之刑之罪，而受6 個月以下有
        期徒刑或拘役之宣告，因身體、教育、職業、家庭之關
        係或其他正當事由，執行顯有困難者，得以l 元以上3
        元以下折算1 日，易科罰金。」。又被告行為時之易科
        罰金折算標準，修正前罰金罰鍰提高標準條例第2 條前
        段 (現已刪除)規 定，就其原定數額提高為100 倍折算
        l 日，被告行為時之易科罰金折算標準，應以銀元100
        元以上300 元以下折算1 日，經折算為新臺幣後，應以
        新臺幣300 元以上900 元以下折算為1 日。惟94年2 月
        2 日修正公布，於95年7 月1 日施行之刑法第41條第 l
        項前段則規定: 「犯最重本刊為5 年以下有期徒刑以下
        之刑之罪，而受6 個月以下有期徒刑或拘役之宣告者，
        得以新臺幣1000元、2000元或3000元折算l 日，易科罰
        金。」。故就此部分比較，修正後之規定，較不利於被
        告。
    準此，修正後刑法條文非較有利於被告，故依刑法第 2條第
    1 項前段規定，應整體適用修正前刑法之有關規定，合先敘
    明。
三、按設有冷氣窗口之房屋，一般均裝設玻璃或木板、冷氣以隔
    絕屋內及室外，可認該窗口本身係屬安全設備之一。本案被
    告入屋行竊而將冷氣機移置，已使冷氣窗口喪失防閑之功用
    ，其又自該冷氣窗口爬入屋內，復係踰越安全設備，故核被
    告乙○○所為，係犯行為時刑法第321 條第1 項第2 款、第
    2 項之踰越牆垣加重竊盜未遂罪。被告與姓名年籍不詳綽號
    「阿偉」之成年男子間，有共同犯意之聯絡及行為之分擔，
    應依修正前刑法第28條之規定，論以共同正犯。又被告雖已
    進入屋內並著手行竊，但未竊得任何財物即遭發現報警查獲
    已如前述，自屬竊盜未遂，依修正前刑法第26條前段，減輕
    其刑。爰審酌案發前，被告並無前科之事實，有臺灣高等法
    院被告刑案紀錄表附卷可參，原素行良好，僅係貪圖小利而
    鑄此犯行；況本案查獲後，不論於警詢、偵訊及本院審理時
    均坦認犯行，態度尚稱良好，可見應有悔悟之心；本案所損
    害尚非過鉅等一切情狀，量處如主文所示之示刑，並依修正
    前刑法第41條第1 項前段規定，諭知易科罰金之標準，以資
    懲儆。
四、至檢察官原聲請簡易判處刑意旨另認： (1)被告乙○○為前
    揭竊盜犯行前，有先破壞告訴人丙○○住處冷氣口之舉，因
    認此部分亦涉有刑法第354 條之毀損罪。 (2)被告乙○○基
    於前開竊盜之概括犯意，於94年11月18日上午10時許，在桃
    園縣蘆竹鄉○○路156 號前，以自備之鑰匙，竊取被害人甲
    ○○所有之車牌號碼為K9X ─253 號重型機車，得手後逃逸
    。嗣於94年11月22日晚間11時許，在桃園縣桃園市○○路與
    三民路口為警攔檢查獲，並扣得機車鑰匙1 支，因認被告此
    部分復涉有刑法第320 條第1 項之普通竊盜罪嫌等語。
五、按犯罪事實應依證據認定之，無證據不得認定犯罪事實；又
    不能證明被告犯罪者，應諭知無罪之判決，刑事訴訟法第15
    4 條第2 項、第301 條第1 項分別定有明文。又事實之認定
    ，應憑證據，如未能發現相當證據，或證據不足以證明，自
    不能以推測或擬制之方法，以為裁判基礎；認定不利於被告
    之事實，須依積極證據，苟積極證據不足為不利於被告事實
    認定時，即應為有利於被告之認定，更不必有何有利之證據
    （最高法院40年臺上字第86號、30年上字第816 號判例要旨
    參照）。
六、檢察官認被告涉有上開毀損罪嫌，不外以告訴人於警詢中之
    指述及卷附之冷氣窗口照片為其依據；竊盜部分則以被告係
    正騎乘該機車為警查獲及其之供述前後不符為主要論據。
七、訊據被告乙○○堅詞否認有上開毀損及竊盜犯行，辯稱：伊
    沒有毀損冷氣機或冷氣口，伊僅將冷氣機移開然後爬到住宅
    內；伊亦未竊取K9X ─253 號重型機車，該車係94年11月22
    日晚間，伊坐友人所駕駛之汽車同至「天地無限」舞廳並停
    好車後，在該舞廳樓下見得綽號「阿豪」之友人亦騎乘K9X
    ─253 號重型機車至「天地無限」舞廳，伊即邀「阿豪」共
    至舞廳。復因欲至桃園縣桃園縣春日路之紫金城檳榔攤，看
    看伊所認識的賣檳榔小姐下班有沒有空，想邀其於下班後去
    舞廳跳舞，順便買檳榔。但又慮及其友人之汽車已經停妥，
    若借出來開，於返回舞廳恐無車位可停，故向阿豪借上開機
    車欲至紫金城檳榔攤，且說一下子就回來。孰料，約騎5 至
    10 分 鐘，即為警查獲，伊確無竊取該機車；且因「阿豪」
    係在舞廳認識的，伊並無「阿豪」的電話，無從與其聯絡等
    語。
 (1)毀損部分：按刑法第354 條毀損罪，依同法第357 條之規定
    ，須告訴乃論。然被害人丙○○於警詢中僅稱要對被告請求
    損害賠償而未提出刑事告訴，檢察官逕而起訴，顯欠缺起訴
    合法要件，本應為不受理諭知。惟此部分既經檢察官認與上
    揭經本院認定之竊盜未遂行為間有方法與目的之牽連犯裁判
    上一罪關係，爰不另為不受理之諭知。
 (2)竊取機車部分：被告騎乘K9X ─253 號重型機車為警查獲
    後於警詢中供稱：該機車係伊向「阿豪」借的，「阿豪」同
    意後，雙方即約定伊用完後，騎至桃園市○○○街與正康一
    街口歸還等語；偵查中稱：係在桃園市○○路「天地無限舞
    廳」向「阿豪」所借，借車之目的係要回家拿錢來用等語，
    而於本院95年5 月19日訊問時稱：僅借車5 至10分鐘即為警
    查獲，借機車之目的是要買檳榔云云，其中有關借車之動機
    、還車之地點雖稍有不符而可疑。惟查，被告於本院95年5
    月19日訊問時已供稱：原本要騎去春日路的一個檳榔攤，因
    為伊認識那個攤子賣檳榔的小姐等語 (見同日訊問筆錄第4
    頁)； 另於95年6 月20日本院訊問時供承：因為到舞廳時與
    該檳榔攤的路不同，要問檳榔攤的小姐下班沒，要不要一起
    去舞廳等語，再於本院95年12月7 日審理時供稱：因為去舞
    廳會約異性朋友一起去，伊要去那家檳榔攤的小姐我認識，
    想問賣檳榔的小姐下班是否要去舞廳等語，是其在本院之緣
    由供述，始終如一並無歧異之處。至於被告雖於偵訊中稱係
    要回家借錢，而與在本院之供述不同，然即令辯解不一，亦
    不得作為認定被告犯罪之積極證據。另有關還車地點之中正
    一街與正康一街口，即係在「天地無限」舞廳大樓後面，業
    據證人即本案查獲員警周祥瑞於本院95年12月7 日審理時結
    證屬實，檢察官認被告借車與還車非在同處致有供述不符之
    情，容有誤會。又周祥瑞於同日審理時證稱：被告遭查獲時
    即已說機車係向一位舞廳的朋友借的，該名朋友要在中正一
    街及正康一街等還車，伊及另名同事即駕車偕同被告至該地
    繞，但因繞了二圈，將近10分鐘沒看見被告所稱之人，被告
    即主動要帶彼等上去「天地無限」舞廳內找該人。但因彼等
    慮舞廳很雜，人很多，若帶被告進去恐有安全上的問題而作
    罷。自查獲被告至將被告帶回警所內，前後約30分鐘等語。
    可證被告為警查獲之第一時間，即已就機車來源稱向「阿豪
    」所借，此部分與偵訊及本院審理時完全相同；況被告帶同
    警方前往查察之地點，即係其所稱之借車處 (即天地無限）
    。況被告尚於在樓下未見得「阿豪」後，即主動請員警上樓
    陪同協尋「阿豪」以證其所言不虛，因員警顧慮人犯戒護安
    全未予應即行離去，如何能認被告係憑空杜撰向「阿豪」借
    出之事實，更遑論被告未提出事證以實其說？再者，K9X ─
    253 號重型機車係YAMAHA( 即山葉)牌 ；扣案之機車鑰匙亦
    係YAMAHA牌，有車輛車牌失竊作業- 查獲車輛認可資料、機
    車鑰匙照片附卷足憑。依通常事理，被告亦無從以機車廠牌
    及機車鑰匙不同一節而為分辨，其有可能未及發覺該車來源
    有異而騎乘該車。末查，K9X ─253 號重型機車係於94年11
    月18日上午10時許發現遭竊，業據被害人即車主甲○○於警
    詢中證述綦詳，離本案查獲時已隔4 日，亦難僅以被告騎乘
    該機車為警查獲，即認該機車確為被告所竊。檢察官所指
    被告上開竊盜罪嫌之所有事證，尚難令本院超越合理之可疑
    而確信其有聲請簡易判決處刑書所載之犯行。此外，另查無
    其他積極事證可認被告有何竊盜之舉，此部分與本院前開已
    認定犯罪之部分，檢察官認有連續之裁判上一罪關係，爰不
    另為無罪之諭知。
八、據上論結，依刑事訴訟法第452 條、第299 條第1 項前段，
    行為時刑法第321 條第1 項第2 款、第2 項，修正前刑法第
    26 條 前段、第28條、第41條第1 項前段，罰金罰鍰提高標
    準條例第1 條前段，修正前罰金罰鍰提高標準條例第2 條，
    判決如主文所示之刑。
本案經檢察官丁俊成到庭執行職務。
中    華    民    國    95    年    12    月    21    日
                  刑事第六庭  審判長法  官  林  孟  宜
                                    法  官  林  哲  賢
                                    法  官  崔  秉  君
以上正本證明與原本無異。
如不服本判決，應於判決送達後10日內向本院提出上訴狀（應附
繕本），上訴於臺灣高等法院。
                                    書記官  劉  霜  潔
中    華    民    國    95    年    12    月    21    日
附錄
中華民國刑法第321條第1項第2款、第2項
（加重竊盜罪）
犯竊盜罪而有左列情形之一者，處6 月以上、5 年以下有期徒刑
：
一  於夜間侵入住宅或有人居住之建築物、船艦或隱匿其內而犯
    之者。
二  毀越門扇、牆垣或其他安全設備而犯之者。
三  攜帶兇器而犯之者。
四  結夥三人以上而犯之者。
五  乘火災、水災或其他災害之際而犯之者。
六  在車站或埠頭而犯之者。
前項之未遂犯罰之。


司法院資訊處製作；財團法人民間司法改革基金會備份。
